【裁判字號】    94,簡上,67
【裁判日期】    950426
【裁判案由】    拆屋還地
【裁判全文】
臺灣雲林地方法院民事判決              94年度簡上字第67號
上  訴  人  甲○○○
訴訟代理人  丙○○
            乙○○
被上訴人    丁○○
上列當事人間請求拆屋還地事件，上訴人對於民國九十四年十月
二十六日本院斗六簡易庭九十四年度六簡字第二六三號第一審判
決提起上訴，本院於民國九十五年四月十二日言詞辯論終結，判
決如下：
    主  文
上訴駁回。
第二審訴訟費用由上訴人負擔。
    事實及理由
一、被上訴人於原審起訴主張：坐落雲林縣斗六市○○段五六八
    之六地號土地為其所有，被告所有之豬舍無正當權源竟占用
    系爭土地，爰依民法第七百六十七條規定，請求上訴人拆屋
    還地等語。對於上訴人提起本件上訴，則於本院聲明：上訴
    駁回。
二：上訴人則以：系爭土地上建物已有百年以上歷史，其係以土
    地上之芒果樹為租金讓被上訴人收成，兩造間有租賃關係存
    在，被上訴人請求其拆屋還地顯無理由等語置辯。嗣於本院
    斗六簡易庭判准被上訴人拆屋還地之請求後，乃提起本件上
    訴，並聲明：原判決廢棄，被上訴人在第一審之訴駁回
    。
三、被上訴人主張坐落雲林縣斗六市○○段五六八之六地號土地
    為其所有，被告所有建物越界佔用如附圖所示符號Ａ面積五
    一‧三三平方公尺等情，業據其提出土地登記謄本為證，並
    經本院斗六簡易庭履勘現場及囑託斗六地政事務所派員測量
    屬實，製有勘驗筆錄、土地複丈結果圖說在卷可稽，信屬真
    實。
四、違章建物之讓與，雖因不能為移轉登記而不能為不動產所有
    權之讓與，但受讓人與讓與人間如無相反之約定，應認為讓
    與人已將該違章建築之事實上處分權讓與受讓人。又房屋之
    拆除為一種事實上之處分行為，須有事實上之處分權者，始
    有拆除之權限。查如附圖所示符號Ａ面積五一‧三三平方公
    尺建物為上訴人公公黃三所建築，且未辦理建物所有權第一
    次登記，此據上訴人陳述明確（見本院卷宗第四九頁），則
    本件首應審究者為上訴人就該建物有無事實上之處分權？按
    意思表示依其表示之方法，可分為明示之意思表示與默示之
    意思表示，此觀之民法第一百五十三條第一項規定自明。明
    示之意思表示，乃行為人直接將其效果意思表示於外，而默
    示之意思表示，通常係指可推斷的意思表示。所謂可推斷的
    意思表示，通常在於表意人不使用語言或文字，而使用其他
    某種具有特定的、法律行為意義上的符號。此符號所代表之
    意義可源於約定，或者更經常地源自於交易習慣。是以，默
    示之意思表示並非單純的沉默，仍須依照表意人之行為或其
    他足以辨識其真意之外在情狀為斷，以間接推知行為人之意
    思。查如附圖所示符號Ａ面積五一‧三三平方公尺建物，與
    黃厝段五七九地號土地上三合院建物本係一體，而土地與其
    上建物一併為買賣或贈與等處分行為，乃為社會交易之常態
    。本件上訴人現既為黃厝段五七九地號土地之所有權人，且
    事實上居住、使用其上建物，則當可推斷黃三有將土地上建
    物之事實上處分權全部讓與上訴人之默示意思表示。上訴人
    就如附圖所示符號Ａ面積五一‧三三平方公尺建物具有拆除
    之權限，當可認定。
五、按所有人對於無權占有或侵奪其所有物者，得請求返還之。
    對於妨害其所有權者，得請求除去之。民法第七百六十七條
    定有明文。從而被上訴人本於所有權之權能，請求上訴人將
    如附圖所示符號Ａ面積五一‧三三平方公尺建物拆除，並交
    還土地，洵屬有據，應予准許。原審據此為上訴人敗訴之判
    決，核無違誤，上訴人上訴意旨仍執陳詞指摘原判決不當，
    求予廢棄改判，為無理由，應予駁回。至於兩造間就系爭土
    地有無租賃關係一節，因上訴人於言詞辯論時當庭陳明不再
    主張（見卷宗第五○頁），則兩造關於此部分所為之攻擊防
    禦方法，本院自毋庸再為審酌，併此敘明。
六、據上論結，本件上訴為無理由，依民事訴訟法第四百三十六
    條之一第三項、第四百四十九條第一項、第七十八條，判決
    如主文。
中    華    民    國    95    年    4     月    26    日
                  民事第一庭    審判長  洪兆隆
                                法  官  邱瑞裕
                                法  官  鍾貴堯
以上正本係照原本作成。
本件不得上訴
中    華    民    國    95    年    4     月    26    日
                                書記官  蔡嘉萍


司法院資訊處製作；財團法人民間司法改革基金會備份。
